【裁判字號】    92,抗,46
【裁判日期】    920312
【裁判案由】    詐欺
【裁判全文】
臺灣高等法院臺南分院刑事裁定            九十二年度抗字第四六號        Ｇ
      抗  告  人
      即自訴人    甲  ○  ○
      被      告  乙  ○  ○
右列抗告人因被告詐欺案件，不服臺灣台南地方法院中華民國九十二年一月九日裁定
（九十年度自字第一三號）提起抗告，本院裁定如左：
      主      文
原裁定撤銷，發回臺灣臺南地方法院。
      理      由
一、本件抗告及自訴意旨略以：被告乙○○為中華廣達電信股份有限公司（下稱中華
    廣達公司）之負責人，被告陳國基（通緝中）則係乙人電訊科技股份有限公司（
    下稱乙人公司）之負責人，於民國（下同）八十九年三月間，二人意圖為自己不
    法所有，先由乙○○向抗告人即自訴人甲○○詐稱０二０四付費語音資訊業務之
    利潤可觀，初期將為自訴人規劃「000000000號」作為「布袋戲比人氣
    」之線路，且僅需先繳交節目處理費及帳務處理費共計新台幣（下同）五十萬元
    ，使自訴人陷於錯誤，因而如數交付乙○○，詎料，上開線路經使用後，卻發現
    其設備故障，聽眾無法撥號進入，根本無法營業。其後，復由陳國基承揭上開犯
    意，於八十九年三月二十一日，向自訴人佯稱可以低廉價格出租三條線路予自訴
    人，使自訴人誤信，而交付三十萬元予陳國基，嗣乙人公司即將「000000
    000號」、「000000000號」、「000000000號」三條線路
    交由自訴人經營「美容天地」，但又發生聽眾撥接無效問題，自訴人屢次催討未
    果，始知受騙，因認被告乙○○及陳國基確實共同涉犯刑法之詐欺罪嫌等語。
二、原審法院以：按刑法第三百三十九條第一項詐欺罪之成立，以行為人意圖為自己
    或第三人不法所有，施詐術使人將本人或第三人之物交付為要件。而詐術行為無
    論如何所傳達的訊息必須是涉及一個事實，嚴格來講，就是必須有實證可能性，
    因此不包括純粹的價值判斷及對未來的臆測，因為二者均屬意思表示，不涉及事
    實真偽之判斷，而價值判斷及對未來之臆測無所謂真假，自均非詐術行為之對象
    。查本件被告乙○○縱以０二０四利潤可觀，誘使自訴人與中華廣達公司簽約，
    此參酌前揭說明，亦純係價值判斷之問題，而不涉及真偽之判斷，自非詐術行為
    之實施。至於自訴人事後因線路不良，導致業務無法經營，經催討之前交付五十
    萬元（包含節目處理費及帳務處理費），但均未果乙節，查０二０四線路之承租
    業務繳付費用項目包括設定費、異動費、月租費、電路使用費、通信費、帳務處
    理費等，有中華電信股份有限公司（下稱中華電信公司）台南營運處查詢電話記
    錄函復單暨資訊服務經營者租用「智慧型網路付費語音資訊業務」影本各一份在
    卷足憑，是被告乙○○並未提供不實資訊詐騙自訴人；至自訴人所稱被告乙○○
    拒不退回先前支付的五十萬元乙情，查該筆款項中，十五萬元係交付被告陳國基
    ，業據二人當庭表示無異議，另外三十五萬元則係由乙○○借票予自訴人，由其
    擔任發票人，且已經他人兌領乙情，有台新銀行台新台南字第九０一八六號函覆
    一紙在卷，核與被告所辯相符，是衡諸常情，若乙○○蓄意詐騙，則應誘使自訴
    人自行付款，豈有反而同意借票予自訴人之理？又縱使事後上開線路不良導致自
    訴人受有損失，此亦僅屬瑕疵擔保問題，自與刑法上詐欺罪構成要件無涉，是被
    告乙○○既未詐欺自訴人，自不生與被告陳國基共同詐騙之問題，本件純屬民事
    糾葛，應認被告罪嫌不足，爰依刑事訴訟法第三百二十六條第三項、第二百五十
    二條第十款，裁定駁回本件自訴。
三、本件抗告意旨略以：被告乙○○是否取得有中華電信公司智慧型網路付費語音資
    訊服務經營資格？是否確有可是和提供與約定服務品質相符之０二０四電信路線
    ？及被告可否向自訴人收取節目處理費均涉及有無施用詐術之事實，原裁定未詳
    查遽以係「純粹價值判斷及對未來的臆測」，而裁定駁回抗告人之自訴，其所為
    判斷自有違誤，又原裁定法院既向台新國際商業銀行台南分公司調取被告乙○○
    所簽發該0000000號面額三十五萬元支票之背書影本，即認為該證據有調
    查之必要，而該銀行之回函並未將前開支票背書影本函覆法院，原法院未續行追
    查即遽下判斷該支票「已經他人兌領」，自有理由不備及應予調查之證據未予調
    查之違法，爰聲請撤銷原裁定並發回原法院審理等語。
四、經查：（一）本件抗告人主張伊交付五十萬元與被告乙○○，係因被告向伊詐稱
    租用中華電信公司「０二０四智慧型網路付費語音業務」，需先支付五十萬元之
    節目處理費及帳務處理費與中華電信公司，伊因陷於錯誤，因而交付五十萬元與
    被告，是抗告人所指訴之事實涉及被告有無施用詐術獲取不法利益，原裁定遽認
    屬「純粹的價值判斷及對未來的臆測」，自有違誤。（二）且依中華電信公司台
    南營業處九十一年八月二日南營字第九一００六００六０六號函所附之「智慧型
    網路付費語音資訊業務營業規章」，並無規定用戶需繳交節目處理費之費用，因
    此被告欲自訴人所交付之五十萬元，究係作何用途，應有查明之必要。（三）自
    訴人所交付之五十萬元，其中十五萬元雖交付與同案被告陳國基，惟另三十五萬
    元係借用被告乙○○所開立之支票（支票號碼為ＴＮ0000000，原審函查
    時誤載為ＴＮ0000000），然就該支票為何人所兌領，是被告乙○○抑或
    陳國基所兌領，涉及被告乙○○有無獲取利益，亦有加以審究的必要。是本件被
    告是否犯有詐欺犯行，應再予詳查，原審未予詳查，逕認為本件係屬民事糾紛，
    而駁回自訴人之自訴，尚嫌速斷，自難昭折服，從而抗告意旨指摘原裁定不當，
    尚非全無理由，自應由本院將原裁定撤銷，發回原審法院更為妥適裁判。
五、據上論斷，應依刑事訴訟法第四百十三條前段裁定如主文。
中    華    民    國      九十二      年      三      月      十二      日
                                  臺灣高等法院臺南分院刑事第六庭
                                      審判長法官  楊    明    章
                                            法官  戴    勝    利
                                            法官  顏    基    典
右正本證明與原本無異。
不得抗告。
                                      法院書記官  呂    嘉    文
中    華    民    國      九十二      年      三      月      十七      日


司法院資訊處製作；財團法人民間司法改革基金會備份。
